【裁判字號】    99,交聲,2382
【裁判日期】    990930
【裁判案由】    交管條例聲異
【裁判全文】
臺灣板橋地方法院交通事件裁定        99年度交聲字第2382號
原處分機關  交通部公路總局臺北區監理所板橋監理站
異  議  人
即受處分人  甲○○
上列異議人即受處分人因違反道路交通管理處罰條例案件，對於
交通部公路總局臺北區監理所板橋監理站中華民國99年7 月23日
以板監裁字第裁41-E00000000號所為之處分（原舉發案號：新竹
縣政府警察局竹縣警交字第E00000000 號），聲明異議，本院裁
定如下：
    主  文
異議駁回。
    理  由
一、原處分意旨略以：異議人即受處分人甲○○於民國99年5 月
    1 日13時42分許，將車牌號碼WSX-399 號輕型機車停放在新
    竹縣竹北市○○○路人行道之禁止臨時停車處所而違規，經
    新竹縣政府警察局竹北分局以E00000000 號舉發違反道路交
    通管理事件通知單逕行舉發，爰依道路交通管理處罰條例第
    56 條 第1 項第1 款規定，裁處罰鍰新臺幣（下同）600 元
    。
二、異議人則以：伊停車地點係人行道，而道路交通管理處罰條
    例第56條第1 項並未禁止人行道上停車，況現場設有臨停接
    送區標誌，並非違規停車。該路段人行道上每天約有2 、3
    百輛機車停放，基於民眾停車需求考量，自應於該人行道上
    劃設停車格便利民眾停車，為此聲明異議云云。
三、「人行道」指為專供行人通行之騎樓、走廊，及劃設供行人
    行走之地面道路，與人行天橋及人行地下道；又在橋樑、隧
    道、圓環、障礙物對面、鐵路平交道、人行道、行人穿越道
    、快車道等處，不得臨時停車，道路交通管理處罰條例第3
    條第3 款、道路交通安全規則第111 條第1 項第1 款分別定
    有明文。又汽車（包括機器腳踏車，下同）駕駛人在禁止臨
    時停車處所停車，處新臺幣（下同）600 元以上1200元以下
    罰鍰，道路交通管理處罰條例第56條第1 項第1 款亦有明文
    。再按汽車駕駛人違規停車而駕駛人不在場，經以科學儀器
    取得證據資料證明其行為違規，當場不能或不宜攔截製單舉
    發者，得對汽車所有人逕行舉發，如汽車所有人認為受舉發
    之違規行為應歸責他人者，得於通知單記載之應到案日期前
    ，檢附相關證據及足資辨識、通知應歸責人之證明文件，向
    處罰機關告知應歸責人，處罰機關應即另行通知應歸責人到
    案依法處理，逾期未依規定辦理者，仍依道路交通管理處罰
    條例各該違反條款規定處罰，道路交通管理處罰條例第7 條
    之2 第1 項第7款 、第2 項第4 款、違反道路交通管理事件
    統一裁罰基準及處理細則第36條分別定有明文。
四、經查：
  (一)異議人於上揭時間，將車牌號碼WSX-399 號輕型機車，停放
    在新竹縣竹北市○○○路、屬禁止臨時停車處所之人行道而
    違規之事實，為異議人自承不諱，並有新竹縣政府警察局竹
    北分局99年8 月24日竹縣北警交字第0995006550號函暨檢送
    採證及現場照片4 張在卷可稽，則異議人確有於禁止臨時停
    車處所之違規，堪予認定。異議人雖辯稱：人行道並非禁止
    停車處所，惟依道路交通安全規則第111 條第1 項第1 款規
    定，人行道本即屬禁止停車處所，已甚明確。況違規地點並
    未劃設機車停車格，並經異議人所自承，復有上開函文檢附
    之採證及現場照片在卷足憑，足認被告所辯洵屬無據，要無
    可採。
  (二)異議人雖另辯稱現場設有「臨停接送區」標誌，伊將車停放
    該處並非違規停車云云。惟觀諸上開函文檢附及異議人提出
    之現場照片，該「臨停接送區」標誌係設置於人行道左側、
    距離緣石邊緣約50公分至1 公尺，依道路交通標誌標線號誌
    設置規則第16條第1 項、第18條第1 項、第2 項規定：「標
    誌以豎立於行車方向之右側為原則，特殊情況得豎立於行車
    方向之左側或以懸掛方式設置之（第16條第1 項）」、「豎
    立式標誌設置位置，以標誌牌之任何部份不侵入路面上空且
    標誌牌面邊緣與路面邊緣或緣石之邊緣相距50公分至2 公尺
    為原則，必要時得酌予變更…（第18條第1 項）。豎立式標
    誌設置之高度，以標誌牌下緣距離路面邊緣或邊溝之頂點1
    公尺20公分至2 公尺10公分為原則，其牌面不得妨礙行人交
    通…（第2 項）」可知，該「臨停接送區」標誌雖豎立於人
    行道上，然僅提供平面車道車輛駕駛人有關道路路況之資訊
    ，非得以據此主張該處人行道亦可停放機車，異議人此部分
    所辯，洵屬對於交通標誌之誤解，亦非可採。
  (三)有關異議人主張此路段人行道迄未設置機車停車格以應民眾
    停車需求，惟關於停車處所之設置與否、如何規劃，既屬行
    政機關基於法律授予之行政裁量權所為之命令，則其設置與
    否，即非司法機關在受理違反道路交通管理處罰條例具體個
    案時所得審查之事項，如異議人對於該處未設置機車停車格
    有意見，應循正當途徑向交通主管機關反應、改善，惟在行
    政機關規劃路段提供停車以前，異議人仍不得空執不便民、
    多數機車騎士亦均違規停車云云，即逕作為其違規停車之合
    法事由。
五、綜上所述，異議人確有於前揭時、地，將WSX-399 號輕型機
    車停放在禁止臨時停車處所之違規，堪予認定。從而原處分
    機關援引首揭規定，裁處罰鍰600 元，於法並無違誤。本件
    異議人之異議為無理由，應予駁回。
六、據上論斷，應依道路交通管理處罰條例第87條第2 項，道路
    交通案件處理辦法第19條，裁定如主文。
中    華    民    國    99    年    9     月    30    日
                  交通法庭法  官  陳伯厚
上列正本證明與原本無異。
如不服本裁定，應於裁定送達後五日內敘明抗告理由，向本院提
出抗告狀。
                          書記官  高建華
中    華    民    國    99    年    9     月    30    日

司法院資訊處製作；財團法人民間司法改革基金會備份。
